【裁判字號】    98,訴,2683
【裁判日期】    990115
【裁判案由】    返還借款
【裁判全文】
臺灣板橋地方法院民事判決              98年度訴字第2683號
原      告  乙○○
訴訟代理人  宋國城律師
被      告  甲○○
上列當事人間請求返還借款事件，經本院於民國98年12月31日言
詞辯論終結，判決如下：
    主  文
被告應給付原告新台幣陸拾柒萬元及自民國98年12月15日起至清
償日止按年息百分之五計算之利息。
訴訟費用由被告負擔。
本判決於原告以新台幣貳拾貳萬元供擔保後，得為假執行。
    事實及理由
一、原告主張：被告於民國93年7月間向原告借款新台幣（下同
    ）70萬元，數年來原告向被告請求還款，最後兩造於98年3
    月3日達成「借款70萬元，自98年4月1日起每月1日清償5000
    元，如有一期未按時清償，視同全部到期」之協議，並立下
    「借款條」及「本票」，惟被告並未按期付款，迄今僅清償
    3 萬元，為此提起本件訴訟，請求被告給付67萬元及自起訴
    狀繕本送達翌日起至清償日止按年息百分之五計算之利息。
    願供擔保請准宣告假執行。
二、被告則以：伊有向原告借款70萬元，但已清償45000元，又
    改稱70萬元已全部清償完畢等語置辯。並聲明：原告之訴及
    其假執行之聲請均駁回。
三、按請求履行債務之訴，原告就其所主張債權發生原因之事實
    ，固有舉證之責任，若被告自認此項事實而主張該債權已因
    清償而消滅，則清償之事實，應由被告負舉證之責任，此觀
    民事訴訟法第277條之規定自明，最高法院28年上字第1920
    號判例意旨參照。本件原告之主張，業據其提出借款條、本
    票為證，被告對於兩造有約定「借款70萬元，自98年4月1日
    起每月1日清償5000元，如有一期未按時清償，視同全部到
    期」之協議自認，惟辯稱：已清償45000元，又改稱70萬元
    已全部清償完畢云云，揆諸首揭說明，應由被告就其清償之
    事實舉證。被告固提出收據四紙及領據二紙為證，惟原告僅
    承認其有收到收據四紙所載之金額共3萬元，並稱：其餘二
    紙領據共2萬元，係被告另外打字後交給伊簽名，作為被告
    交付其妻之用，但伊並未收到領據上所寫之金額等語，經查
    ，二紙領據係打字，日期為98年4月1日及98年5月1日，同一
    日原告亦用手寫收據共四紙，假設原告同一日收到款項，則
    原告以手寫收據交付被告即可，應無必要再打字製作領據交
    給被告收執，被告亦不否認該領據係由伊交付給原告簽名，
    可知該領據並非原告製作，且觀諸被告對於本院98年度司票
    字第5849號民事裁定提起抗告，其抗告狀亦自認僅清償3萬
    元之事實，有抗告狀可稽，是原告所稱：伊並未收到領據上
    所寫之金額等語，堪予採信。另被告就本件借款已全部清償
    之抗辯，並未舉證，所辯不足採信。
四、綜上，本件借款70萬元，因被告未按時於每月1日付款5千元
    而視同全部到期，被告又不能證明所清償之範圍超過3萬元
    ，是原告請求被告給付67萬元及自起訴狀繕本送達翌日即98
    年12月15日起至清償日止按年息百分之五計算之利息，為有
    理由，應予准許。原告陳明願供擔保，聲請宣告假執行，核
    無不合，爰酌定相當擔保金額准許之。
五、結論：原告之訴為有理由，依民事訴訟法第78條、第390條
    第2項，判決如主文。
中    華    民    國    99    年    1    月    15    日
                  民事第三庭    法  官  陳映如
以上正本係照原本作成
如對本判決上訴，須於判決送達後20日內向本院提出上訴狀
中    華    民    國    99    年    1     月   15   日
                               書記官  李錦輝

司法院資訊處製作；財團法人民間司法改革基金會備份。
